臺灣臺中地方法院民事判決
110年度中簡字第2151號
原      告  新安東京海上產物保險股份有限公司臺中分公司

法定代理人  王文龍  
訴訟代理人  張莉貞  
被      告  林英誠  

上列當事人間損害賠償事件，於民國110年8月25日言詞辯論終結
，判決如下：
　　主      文
被告應給付原告新臺幣795,000元，及自民國110年4月20日起至
清償日止，按週年利率5％計算之利息。
訴訟費用（除減縮部分外）由被告負擔。
本判決得假執行。
    事實及理由
壹、程序方面：
一、被告經合法通知，未於言詞辯論期日到場，核無民事訴訟法
    第386條各款所列情形，爰依原告之聲請，由其一造辯論而
    為判決。
二、按訴狀送達後，原告不得將原訴變更或追加他訴，但擴張或
    減縮應受判決事項之聲明者，不在此限，民事訴訟法第255
    條第1項但書第3款定有明文。原告起訴聲明原請求：「被告
    應給付原告新臺幣（下同）1,100,000元，及自起訴狀繕本
    送達之翌日起至清償日止，按年息5％計算之利息。」，嗣於
    本院民國110年8月25日言詞辯論期日，以言詞變更聲明為：
    「被告應給付原告795,000元，及自起訴狀繕本送達之翌日
    起至清償日止，按年息5％計算之利息。」，核屬減縮應受判
    決事項之聲明，並非訴之變更或追加，依首揭法條規定，即
    無不合，應予准許。
貳、實體方面：
一、原告主張：被告於108年11月1日3時40分許，駕駛車牌號碼0
    000-00號自用小客貨車（下稱肇事車輛），沿臺中市太平區
    中平九街185巷往中平九街方向行駛時，因未注意車前狀況
    ，不慎碰撞原告所承保，訴外人魏婉純所有而停放在該路段
    路旁之車牌號碼000-0000號自用小客車（下稱系爭車輛）及
    其他多部車輛，致系爭車輛受損無法修復而報廢處理，原告
    已本於保險責任賠付被保險人1,145,000元完畢，惟系爭車
    輛於事故發生時之市價為840,000元，扣除原告將系爭車輛
    報廢後出售得款45,000元，原告尚得向被告請求795,000元
    ，爰依保險法第53條第1項及民法侵權行為規定代位請求被
    告賠償上開損害。並聲明：如主文第1項所示。
二、被告未於言詞辯論期日到場，惟據其提出書狀略以：被告有
    讀五權憲法，憲法要保護人民，如果要被告全額負擔，請自
    己去找彰化基督教醫院拿，因為該院拿被告當實驗品，被告
    因被下藥及做腦部電療，失去記憶，有精神分裂症等語，資
    為抗辯。
三、法院之判斷：
㈠、原告主張上開事實，業據提出與其所述相符之行車執照、估
    價單、車輛受損照片9張、汽車險賠款同意書、汽（機）車
    各項異動登記書、全損報廢殘體招標處理簡表暨追回理算表
    、權威車訊雜誌等件為證，並有臺中市政府警察局太平分局
    道路交通事故現場圖、道路交通事故調查報告表㈠、㈡、調查
    筆錄、補充資料表、臺中市政府警察局道路交通事故初步分
    析研判表、現場及車損照片共28幀等件在卷可稽；又被告對
    於原告主張之上開事實，已於相當時期受合法之通知，而於
    言詞辯論期日不到場，雖曾具狀中而以前揭情詞置辯，惟就
    原告所提前開證據卻未能舉出任何反證加以推翻，則被告所
    辯，無從憑採，本院審酌原告提出之證據，堪認原告主張屬
    實。
㈡、按汽車行駛時，駕駛人應注意車前狀況及兩車並行之間隔，
    並隨時採取必要之安全措施，道路交通安全規則第94條第3
    項前段定有明文。被告駕駛肇事車輛上路，本應遵守上開交
    通規則，除應注意車前狀況外，並應隨時採取必要之安全措
    施，而依當時情狀並無不能注意之情形，被告竟未注意車前
    狀況，因而與當時靜止停放在路旁之系爭車輛發生碰撞，則
    被告前開違規駕駛行為，顯然為本件事故之肇事原因（臺中
    市政府警察局道路交通事故初步分析研判表亦與本院為相同
    之認定），並導致系爭車輛受有損害，其行為與系爭車輛所
    受損害自有相當因果關係，應就系爭車輛所受損害負賠償責
    任甚明。
㈢、次按因故意或過失不法侵害他人之權利者，負損害賠償責任
    ；汽車、機車或其他非依軌道行駛之動力車輛，在使用中加
    損害於他人者，駕駛人應賠償因此所受之損害；又不法毀損
    他人之物者，應向被害人賠償其物因毀損所減少之價值，民
    法第184條第1項前段、第191條之2前段、第196條分別定有
    明文。經查，原告主張系爭車輛之受損嚴重而未能修復，且
    本件車禍事故發生時之市價為840,000元，原告另將系爭車
    輛殘體拍賣所得45,000元等情，有原告提出之汽（機）車各
    項異動登記書、全損報廢殘體招標處理簡表暨追回理算表、
    權威車訊雜誌等影本為證，亦堪採信。準此，原告主張以系
    爭車輛於本件車禍事故前之市價扣除拍賣系爭車輛殘值所得
    之45,000元後，堪認系爭車輛因本件車禍已減少795,000元
    之價值（計算式：840,000－45,000＝795,000），則原告請求
    被告賠償系爭車輛因本件車禍所減少之價值795,000元，依
    法即屬有據，應予准許。
㈣、又給付有確定期限者，債務人自期限屆滿時起，負遲延責任
    。給付無確定期限者，債務人於債權人得請求給付時，經其
    催告而未為給付，自受催告時起，負遲延責任。其經債權人
    起訴而送達訴狀，或依督促程序送達支付命令，或為其他相
    類之行為者，與催告有同一之效力，民法第229條第1項、第
    2項定有明文。又遲延之債務，以支付金錢為標的者，債權
    人得請求依法定利率計算之遲延利息。但約定利率較高者，
    仍從其約定利率。應付利息之債務，其利率未經約定，亦無
    法律可據者，週年利率為5％，民法第233條第1項、第203條
    亦分別著有明文。本件原告對被告之侵權行為請求權，核屬
    無確定期限之給付，既經原告起訴而送達訴狀，被告迄未給
    付，依法當應負遲延責任。是原告請求自起訴狀繕本送達被
    告之翌日即110年4月20日（見本院卷第77頁）起至清償日止
    ，按週年利率5％計算之法定遲延利息，核無不合，應予准許
    。
四、綜上所述，原告依侵權行為及保險法第53條第1項之規定，
    請求被告給付795,000元及自110年4月20日起至清償日止，
    按年息5％計算之利息，為有理由，應予准許。
五、本件事證已臻明確，兩造其餘攻擊防禦方法，經本院審酌後
    核與本判決結果不生影響，爰不一一論述，併此敘明。
六、本件係依民事訴訟法第427條第2項第11款規定適用簡易訴訟
    程序，並為被告敗訴之判決，依同法第389條第1項第3款規
    定，法院應依職權宣告假執行。
七、訴訟費用負擔之依據：民事訴訟法第78條。
中　　華　　民　　國　　110 　年　　9 　　月　　22　　日
                  臺灣臺中地方法院臺中簡易庭
                                  法　官　林士傑
以上為正本係照原本作成。
如不服本判決，應於送達後20日內，向本院提出上訴狀並表明上
訴理由，如於本判決宣示後送達前提起上訴者，應於判決送達後
20日內補提上訴理由書（須附繕本）。如委任律師提起上訴者，
應一併繳納上訴審裁判費。
中　　華　　民　　國　　110 　年　　9 　　月　　22　　日
                                  書記官  楊均謙